臺灣新竹地方法院民事裁定  
111年度聲字第49號
聲  請  人  陳世謙  
            陳炎坤  


相  對  人  財團法人陳雲如祭祀公業

法定代理人  陳克紹  
上列當事人間停止強制執行事件本院裁定如下：
    主  文
聲請駁回。
聲請費用由聲請人負擔。
    理  由
一、按強制執行法第18條第1項規定強制執行程序開始後，除法
    律另有規定外，不停止執行。明示以不停止執行為原則。同
    條第2項所以例外規定得停止執行，係因回復原狀等訴訟，
    如果勝訴確定，債務人或第三人之物已遭執行無法回復，為
    避免債務人或第三人發生難以回復之損害，必於認有必要時
    ，始得裁定停止執行。如無停止執行必要，僅因債務人或第
    三人憑一己之意思，即可達到停止執行之目的，不僅與該條
    所定原則上不停止執行之立法意旨有違，且無法防止債務人
    或第三人濫行訴訟以拖延執行，致害及債權人權益。次按，
    執行名義成立後，如有消滅或妨礙債權人請求之事由發生，
    債務人得於強制執行程序終結前，向執行法院對債權人提起
    異議之訴。如以裁判為執行名義時，其為異議原因之事實發
    生在前訴訟言詞辯論終結後者，亦得主張之。強制執行法第
    14條第1項另定有明文。所謂消滅債權人請求之事由，係指
    債權人就執行名義所示之請求權，全部或一部消滅；所謂妨
    礙債權人請求之事由，則指債權人就執行名義所示之請求權
    ，暫時不能行使而言。至於執行名義是否有無效之原因，尚
    非該條所指有消滅或妨礙債權人請求事由發生之情事。
二、聲請意旨略以：
㈠、聲請人與相對人間返還土地事件，經本院104年度重訴字第22
    5號判決(下稱系爭確定判決)，因聲請人撤回上訴而告確定
    ，然系爭確定判決有繼承人缺漏屬當事人不適格，且未經法
    定調解、調處程序，故為無效判決。強制執行法第14條「執
    行名義成立後」之「後」字，解釋上，稱以上、以下、以內
    者，俱連本數計算（例如某時以後亦含某時），則「執行名
    義成立後」亦含「執行名義成立時」。從而，系爭確定判決
    形式上成立之時，即其當然無效之時，符合強制執行法第14
    條「執行名義成立後」之要件。再者，本院110年度訴字第8
    62號債務人異議之訴，於民國110年12月7日庭期時，相對人
    「自認」未經三七五減租條例第26條之強制調解、調處程序
    ，可見債務人異議之訴已合法成立，核屬情事變更事由，故
    據此再次聲請停止強制執行。
㈡、本院109年度司執字第10904號強制執行事件已於111年3月24
    日履勘現場。本件執行標的之地上物ㄧ旦經執行拆除、清空
    返還，勢難回復原狀。尤其聲請人陳世謙之地上物養鴨場係
    合法登記之農牧場所，若經執行，場所內鴨蛋加工機器設備
    及所飼養數千隻蛋鴨必須捕抓、裝籠、搬離，受到驚嚇影響
    其壽命及產蛋能力，難以回復原狀。
㈢、為此，願供擔保，請准裁定本院109年度司執字第10904號強
    制執行事件，於本院110年度訴字第862號債務人異議之訴判
    決確定前停止執行等語。
三、經查：
㈠、聲請人前曾於提起110年度訴字第862號債務人異議之訴同時
    聲請停止強制執行，經本院以110年度聲字第103號駁回，認
    所提債務人異議之訴理由與強制執行法第14條所列「有消滅
    或妨礙債權人請求之事由發生」要件不符。經聲請人抗告於
    臺灣高等法院，復經臺灣高等法院以111年度抗字第108號裁
    定抗告駁回，認執行名義是否有判決無效之原因，尚非強制
    執行法第14條第1項規定之債務人異議之訴所得救濟，是抗
    告人縱已提起債務人異議之訴，仍難認有停止執行之必要，
    先予敘明。
㈡、聲請人主張系爭確定判決無效，無非以⑴繼承人有缺漏，為當
    事人不適格，及⑵起訴前未經三七五減租條例第26條之強制
    調解、調處程序。惟查，強制執行應依執行名義為之，執行
    法院對於執行名義是否有效成立，自應加以審查，此屬執行
    法院審查權限。聲請人前以上開⑴⑵事由，主張系爭確定判決
    為無效判決，依強制執行法第12條聲明異議，亦歷經法院審
    查系爭確定判決已合法有效成立，故駁回其聲明異議、抗告
    、再抗告（本院109年度執事聲字第36號、臺灣高等法院109
    年度抗字第1450號、最高法院110年度台抗字第839號）。
㈢、至於聲請人所述：相對人於債務人異議之訴110年12月7日庭
    期「自認」未經三七五減租條例第26條之強制調解、調處程
    序云云，惟查，系爭確定判決已於程序事項第一項載明相對
    人曾就系爭土地之租佃爭議事件，向新竹市政府耕地租佃委
    員會申請租佃爭議調解（處），遭新竹市政府耕地租佃委員
    會以系爭土地查無訂有耕地三七五租約登記，無從認定有無
    租佃關係存在為由予以拒絕，並據此認定相對人提起本件訴
    訟，應屬合法。從而，債務人異議之訴與系爭確定判決兩相
    對照，無何情事變更可言。聲請人猶執相同理由重複聲請停
    止執行，仍於法不合，應予駁回。
四、爰依法裁定如主文。　　
中　　華　　民　　國　　111 　年　　4 　　月　　29　　日
                  民事第二庭    法　官　陳麗芬
以上正本係照原本作成。
如對本裁定抗告須於裁定送達後10日內向本院提出抗告狀。
中　　華　　民　　國　　111 　年　　4 　　月　　29　　日
                                書記官　曾煜智